---
title: "RIRO версия 1.2"
description: |
  Очередной релиз открытого индекса российских научных организаций RIRO включает почти 400 новых организаций, а также значительно расширенные таблицы индентификаторов Wikidata и Scopus.
author:
  - first_name: "Коллектив"
    last_name: "RIRO" 
    url: https://openriro.github.io/about.html
date: 09-15-2021
categories:
  - riro
  - ror
  - wikidata
  - microsoft academic
  - scopus
  - scival
  - web of science
  - incites
  - elibrary
preview: images/chart_upset_v1.2.png
creative_commons: CC BY
output:
  distill::distill_article:
    self_contained: false
    code_folding: true
    highlight: kate
    highlight_downlit: true
    toc: true
    toc_depth: 3
    toc_float: true
---

```{r setup, include=FALSE, warning=FALSE, message=FALSE, eval=TRUE}
knitr::opts_chunk$set(
	message = FALSE,
	warning = FALSE,
	class.output = "outputstyle",
	include = TRUE
)
Sys.setlocale("LC_CTYPE","russian")
Sys.setlocale("LC_COLLATE","russian")
Sys.setlocale("LC_TIME", "russian")

library(dplyr)
library(readr)
library(tidyr)
library(stringr)
library(purrr)
library(DT)
library(scales)

onedrive <- list.dirs("C:/Users", recursive = FALSE) %>% 
  .[grepl("alexe|WD|lutay",.)] %>% list.dirs(., recursive = FALSE) %>% 
  .[grepl("onedrive",., ignore.case = TRUE)]

dir <- paste0(onedrive, "/RusOrgReg/")
img.dir <- paste0(getwd(), "/images/")

options(DT.options = list(pageLength = 5, dom = "Brftip",  
  deferRender = TRUE, ordering = TRUE, autoWidth = TRUE, scrollX = TRUE,
  language = list(
    url = 'https://cdn.datatables.net/plug-ins/1.10.11/i18n/Russian.json')))
```

<!-- ::: {#hello .translation} -->
<!-- [ENGLISH VERSION](https://openriro.github.io/posts/rirov11eng) -->
<!-- ::: -->

## RIRO (версия 1.2) 

С окончанием летних отпусков мы с большим удовольствием представляем релиз 1.2 индекса российских научных организаций RIRO.

Важнейшие обновления RIRO 1.2:

- увеличено количество головных организаций (с 2812 до 3214);

- увеличено количество связанных профилей Scopus (до 4000+);

- увеличено количество связанных профилей Wikidata (до 1600+) и изменен формат таблицы.

На иллюстрации ниже показано количество идентификаторов Scopus, ROR, Wikidata, InCites для организаций, включенных в RIRO (v.1.2). Приведенные значения основаны на подсчете идентификаторов для головных и действующих организаций и не учитывают идентификаторы, соответствующие структурным подразделениям или ликвидированным правопредшественникам.

```{r, layout="l-body", echo=FALSE, fig.width=10, fig.height=5.5}
filename <- paste0(img.dir, "chart_upset_v1.2.png")
knitr::include_graphics(filename)
```

Помимо этого мы опубликовали (и намереваемся продолжать это делать) несколько материалов, иллюстрирующих возможности использования RIRO в прикладных наукометрических исследованиях:

- [RIRO для идентификации организаций-учредителей научных изданий](https://openriro.github.io/posts/riro-rkn-journals/)

- [Использование массива RIRO для изучения регионального сотрудничества в Scopus и SciVal](https://openriro.github.io/posts/regional-collaboration/)

## Датасет {#dataset}

Датасет состоит из отдельных таблиц в формате CSV (может быть открыт в Excel или в любых программах по работе с данными), связанных через идентификатор code, который выступает в роли первичного ключа.

Набор таблиц можно скачать с Zenodo [вручную](https://doi.org/10.5281/zenodo.4775290) или программными средствами, используя [OAI-PMH Harvesting API](https://zenodo.org/oai2d?verb=ListRecords&set=user-riro&metadataPrefix=oai_dc) или [REST API](https://developers.zenodo.org/). Zenodo – один из ведущих репозиториев данных открытой науки, развиваемый на базе ЦЕРН ([подробнее](https://help.zenodo.org/features/)).

Способы загрузки датасета описаны в статье [Скачиваем датасет RIRO с Zenodo](https://openriro.github.io/posts/download-riro-with-r/).

Процитировать датасет (без указания версии): 

- Sterligov, Ivan, & Lutay, Aleksei. (2021). Russian Index of the Research Organizations (RIRO) [Data set]. Zenodo. https://doi.org/10.5281/zenodo.4775290

Процитировать датасет RIRO v.1.2 (последняя версия):

Sterligov, Ivan, & Lutay, Aleksei. (2021). Russian Index of the Research Organizations (RIRO) (Version 1.2) [Data set]. Zenodo. http://doi.org/10.5281/zenodo.5502475

```{r echo=FALSE, message=FALSE, warning=FALSE}
riro_versions <- list.dirs(paste0(dir, "/final_tables/"), 
                           recursive =  FALSE) %>% 
  sort(., decreasing = TRUE) %>% .[grepl("1.2",.)]

riro_tables <- list.files(riro_versions, full.names = TRUE)
```

Ниже будут показаны фрагменты каждой таблицы с информацией о 3 учреждениях, выбранных в качестве примера:

- СИБИРСКИЙ ФЕДЕРАЛЬНЫЙ УНИВЕРСИТЕТ

- ПЕРМСКИЙ ФЕДЕРАЛЬНЫЙ ИССЛЕДОВАТЕЛЬСКИЙ ЦЕНТР УРО РАН

- ЮЖНЫЙ ФЕДЕРАЛЬНЫЙ УНИВЕРСИТЕТ

## Таблица 1. Официальные сведения {#table1} 

Содержит официальные сведения об организации - ОГРН, ИНН/КПП, полное и краткое названия, тип (головное, филиал или представительство) и статус (активное, ликвидировано или в стадии реорганизации). Начиная с версии 1.1. в таблицу 1 также включаются коды и значения Общероссийского классификатора органов государственного управления (ОКОГУ), но только для действующих и головных организаций.

В таблице ниже для экономии места краткие названия и коды ОКОГУ не приведены. 

```{r message=FALSE, warning=FALSE, echo=FALSE, eval=TRUE}
t1 <- riro_tables %>% .[grepl("table1_",.)] %>% 
  read_csv(col_types = cols(.default = col_character()))

test_group <- t1 %>% filter(ogrn %in% c("1025900517378", "1022402137460", "1026103165241"))

test_group %>% select(code, level, status, name_full, full_okogu, ogrn, inn, kpp) %>% 
datatable(rownames = FALSE, filter = "none", escape = FALSE, 
      class = "row-border", 
      options = list(columnDefs = list(
              list(width = '300px', targets = c(4)),
              list(width = '700px', targets = c(3)))
              )
      )
```

Поиск по таблице выполнялся по значениям ОГРН, поэтому в таблице появились также действующие филиалы, но каждая строка (запись) имеет свой собственный уникальный код (поле code), который и выступает связующим звеном (ключом) между таблицами.  

## Таблица 2. Адреса и геоданные {#table2}

В этой таблице по значениям code можно найти полный адрес организации (или филиала), отдельные фрагменты адреса, а также код geocode, временной пояс и географические координаты. 

```{r message=FALSE, warning=FALSE, echo=FALSE, eval=TRUE}
t2 <- riro_tables %>% .[grepl("table2_",.)] %>% 
  read_csv(col_types = cols(.default = col_character()))
 
t2 %>% filter(code %in% test_group$code) %>% 
  datatable(rownames = FALSE, filter = "none", escape = FALSE, 
            class = "row-border", 
            options = list(columnDefs = list(
              list(width = '450px', targets = c(6)))))
```

Таблица 2 - единственная(!) таблица, поля которой имеют однозначное соответствие с полями таблицы 1 (по значению поля code). Во всех остальных таблицах одному коду (code) могут соответствовать несколько строк.

## Таблица 3. Иерархия {#table3}

Данная таблица связывает существующие головные организации с филиалами и правопредшественниками (для удобства в этом документе они обозначены как "дочерние организации"). 

Таблица не является абсолютно полной, но для большинства научных организаций включает в себя включает все официальные филиалы (в некоторых случаях и представительства), а также правопредшественников последней реорганизации. Для некоторых организаций часть филиалов не была включена в RIRO из-за отсутствия их связи с научными исследованиями (представительства, базы отдыха, службы охраны и т.п.).

Повторим ещё раз:

- для некоторых организаций таблицы 1 и 3 RIRO содержат неполный (!) список филиалов

- таблица 1 и 3 не включает всех (!) правопредшественников (только последних и не для всех организаций). При необходимости сбора полных данных мы рекомендуем обратиться к соответствующим официальным источникам информации. 

Столбцы code относятся к головной организации, child_code - это code для дочерних организаций, relation - тип отношения (2 значения - "Филиал" или "Правопредшественники").

```{r echo=FALSE, message=FALSE, warning=FALSE, eval=TRUE}
t3 <- riro_tables %>% .[grepl("table3_",.)] %>% 
  read_csv(col_types = cols(.default = col_character())) 

full_test <- t3 %>% filter(code %in% test_group$code) %>% arrange(desc(code))

full_test %>% 
  datatable(rownames = FALSE, filter = "none", 
            escape = FALSE, class = "row-border", 
            options = list(autoWidth = FALSE, 
                           columnDefs = list(list(className = 'dt-center',
                                                  targets = c(0:2)))))
```

Итак, используя список из 3 ОГРН, мы из таблицы 1 извлекли `r n_distinct(test_group$code)` строк с различными значениями code, по которым в таблице 3 нашли code правопредшественников, получив в итоге `r n_distinct(c(full_test$code, full_test$child_code))` "объектов" с уникальными значениями code.

Соберем теперь группы вида: {code головной организации} - {все родственные коды} - {отношение}.  

```{r echo=FALSE, message=FALSE, warning=FALSE, eval=TRUE}
hierarchy <- full_test %>% 
  add_row(code = unique(full_test$code), 
          child_code = unique(full_test$code),
          relation = "Головная") %>% 
  rename(parent_code = code, code = child_code) %>% 
  arrange(parent_code, relation)

hierarchy %>% count(parent_code, relation) %>% 
  pivot_wider(names_from = relation, 
              values_from = n, values_fill = 0) %>%
    left_join(t1 %>% select(parent_code = code, name_short)) %>% 
  relocate(parent_code, name_short, `Головная`, 
           `Филиал`, `Правопредшественники`) %>% 
  datatable(rownames = FALSE, filter = "none", 
            escape = FALSE, class = "row-border", 
            options = list(autoWidth = FALSE, 
  columnDefs = list(list(className = 'dt-center', 
                         targets = c(0, 2:4)))))
```

Все найденные в таблице 3 дочерние организации содержатся в таблице 1. Филиалы можно было найти в таблице 1 и без обращения к таблице 3 - они имеют те же значения ОГРН и ИНН, что и головные учреждения.

Ниже мы покажем, какую роль в RIRO играют правопредшественники и почему не стоит игнорировать таблицу 3. 

## Таблица 4. ROR {#table4}

Research Organizations Registry – стартовавший в 2019 г. международный общественный проект по созданию открытой базы уникальных идентификаторов научных организаций, по смыслу близкий проекту ORCID для отдельных ученых, построенный с использованием наработок аналогичного проекта GRID (Global Research Identifier Database). Идентификаторы ROR открыто доступны для скачивания как в виде [датасета](https://figshare.com/collections/ROR_Data/4596503), так и через [API](https://github.com/ror-community/ror-api). Любой может предложить дополнение или исправление в ROR.

Таблица 4 содержит записи из БД ROR [версия 9](https://doi.org/10.6084/m9.figshare.c.4596503.v9), которым найдено соответствие в RIRO (ключ code).

Таблица 4 версии RIRO 1.2 не отличается от предыдущей версии.

```{r echo=FALSE, message=FALSE, warning=FALSE, eval=TRUE}
t4 <- riro_tables %>% .[grepl("table4_",.)] %>% 
  read_csv(col_types = cols(.default = col_character()))

hierarchy %>% inner_join(t4, by = "code") %>% 
  arrange(parent_code) %>% select(-parent_code, - relation) %>% 
  datatable(rownames = FALSE, filter = "none", 
            escape = FALSE, class = "row-border", 
            options = list(columnDefs = list(
              list(width = '250px', targets = c(3:5)),
              list(width = '400px', targets = c(8)))))
```

Некоторые записи в поле Relationships содержат композитную строку следующего вида: 

`label:xxxx|type:yyyyyy|id:https://ror.org/zzzzz` 

которая содержит 3 компонента label (название), type (тип отношений) и id (ROR идентификатор) для организации, которая, *по мнению создателей ROR*, имеет отношение искомой.

## Таблица 5. Wikidata {#table5}

WikiData – общественный репозиторий всевозможных структурированных характеристик разнообразных объектов (в нашем случае – научных организаций), дополнять и редактировать которые может любой. Данные из WikiData доступны открыто через разнообразные интерфейсы.

Важно понимать, что широкий перечень полей в WikiData (от профилей в twitter до списка ректоров) заполняется разными людьми без системной верификации и может содержит неточности.

Таблица ниже содержит идентификаторы БД Wikidata, которым было найдено соответствие в реестре RIRO.

```{r echo=FALSE, message=FALSE, warning=FALSE, eval=TRUE}
t5 <- riro_tables %>% .[grepl("table5_",.)] %>% 
  read_csv(col_types = cols(.default = col_character()))

hierarchy %>% inner_join(t5, by = "code") %>% 
  arrange(desc(parent_code)) %>% 
  select(-parent_code, - relation, -wd_item) %>%  
  mutate_at(c("wikipedia_eng", "wikipedia_rus", "wd_altlabel_eng", "wd_altlabel_rus"),
            ~ifelse(is.na(.x),.x, paste0(substr(.x,1,60),"...")))%>% 
  datatable(rownames = FALSE, filter = "none", escape = FALSE, class = "row-border", 
            options = list(columnDefs = list(
              list(width = '250px', targets = c(2:5,7)),
              list(width = '120px', targets = c(6,8,9)))))
```

Начиная с версии 1.2, таблица 5 будет содержать лишь наиболее важные поля, касающиеся идентификации организации и её иерархических связей с другими организациями. В текущей версии в дополнение к свойствам parent/subsidiary, описывающим связь головной организации и филиалов, добавлены свойства replaced_by/replaces, followed_by/follows, is_part_of/has_a_part, а также свойства, указывающие на прекращение существования организации - столбцы disstime и endtime.

## Таблица 6. Scopus {#table6}

Scopus – одна из ведущих мировых баз научного цитирования, аккумулирующая метаданные научных публикаций из десятков тысяч журналов и конференций, а также части книг. Большинство государственных научно-образовательных организаций России имеет к ней доступ в рамках национальной подписки. В рамках этого стандартного доступа всем желающим без дополнительной платы доступен и полноценный [API-интерфейс](https://dev.elsevier.com/scopus.html), к которому доступны дружелюбные для неискушенных пользователей API-обертки (wrapper) на [python](https://pybliometrics.readthedocs.io/en/stable/) и [R](https://github.com/muschellij2/rscopus), в которых есть функции для сбора информации по идентификаторам организаций. 

Таблица содержит идентфикаторы Scopus, которым было найдено соответствие в БД RIRO. 

Обращаем внимание, что соответствие профилей организациям определялось по названиям первых и данная таблица не гарантирует полноту или безошибочность их наполнения в Scopus. Приведенное в таблице количество публикаций соответствовало действительности на момент сбора данных (август 2021). 

Обращаем также Ваше внимание на то, что в самом низу таблицы 6 для ряда профилей Scopus указано лишь соответствие организации (code), а остальные столбцы пустые. Данные профили больше не отражаются в веб-интерфейсе Scopus, что скорее всего связано с переносом (привязкой) публикаций к основному (главному) профилю организации. В текущей версии таблицы 6 более чем у 800 организаций несколько профилей Scopus - мы надеемся, что с помощью RIRO представители организаций и Elsevier смогут улучшить качество профилей.    

О том, как корректировать профиль организации в Scopus можно прочесть на [русскоязычном сайте Elsevier](https://elsevierscience.ru/products/scopus/).

```{r echo=FALSE, message=FALSE, warning=FALSE, eval=TRUE}
t6 <- riro_tables %>% .[grepl("table6_",.)] %>% 
  read_csv(col_types = cols(.default = col_character())) 

hierarchy %>% inner_join(t6, by = "code") %>% 
  arrange(parent_code) %>% select(-parent_code, - relation) %>% 
  datatable(rownames = FALSE, filter = "none", escape = FALSE, class = "row-border", 
            options = list(columnDefs = list(
              list(className = 'dt-center', targets = c(0,6)),
              list(width = '350px', targets = c(2:3)))))
```

## Таблица 7. Microsoft Academic {#table7}

[Microsoft Academic Graph](https://www.microsoft.com/en-us/research/project/microsoft-academic-graph/) (MAG) – проект исследовательского подразделения Microsoft по созданию базы научного цитирования и метаданных на основе информации, собираемой парсерами Bing с сайтов журналов и PDF-файлов ([подробнее](https://docs.microsoft.com/en-us/academic-services/project-academic-knowledge/introduction)). В этом заключается главное отличие MAG от Web of Science и Scopus, которые получают информацию от издателей. 

За счет сочетания открытости и сбора роботом MAG является уникальным источником, особенно в «горячей» и приоритетной области Computer Science, и основой для ряда инструментов нового поколения ([Lens](https://www.lens.org/), [Semantic Scholar](https://www.semanticscholar.org/), [Open Academic Graph](https://www.microsoft.com/en-us/research/project/open-academic-graph/)).

Несмотря на последние новости о [прекращении работы Microsoft Academic](https://www.microsoft.com/en-us/research/project/academic/articles/microsoft-academic-to-expand-horizons-with-community-driven-approach/), мы решили включить идентификаторы MAG в RIRO. Есть вероятность, что проект MAG в силу своей большой значимости для инфраструктуры открытой науки будет перезапущен сообществом и идентификаторы какое-то время будут в обращении. 

Таблица 7 версии RIRO 1.2 не отличается от предыдущей версии.

```{r echo=FALSE, message=FALSE, warning=FALSE, eval=TRUE}
t7 <- riro_tables %>% .[grepl("table7_",.)] %>% 
  read_csv(col_types = cols(.default = col_character())) 

hierarchy %>% inner_join(t7, by = "code") %>% 
  arrange(parent_code) %>% select(-parent_code, - relation) %>% 
  datatable(rownames = FALSE, filter = "none", escape = FALSE, class = "row-border", 
            options = list(autoWidth = FALSE,
              columnDefs = list(
                list(className = 'dt-center', targets = c(0:1)),
                list(width = '450px', targets = c(2)))))
```

## Таблица 8. InCites {#table8}

InCites – аналитическая надстройка над базой Web of Science Core Collection, доступная части российских вузов. К сожалению, в системе нет API-интерфейса для сбора показателей по организациям, но они доступны для ручного скачивания и связывания с другими данными через название, которое и служит «идентификатором».

Таблица 8 версии RIRO 1.2 не отличается от предыдущей версии.

В таблице приведены официальные названия организации в БД Web of Science и InCites.

```{r echo=FALSE, message=FALSE, warning=FALSE, eval=TRUE}
t8 <- riro_tables %>% .[grepl("table8_",.)] %>% 
  read_csv(col_types = cols(.default = col_character())) 

hierarchy %>% inner_join(t8, by = "code") %>% 
  arrange(parent_code) %>% select(-parent_code, - relation) %>% 
  datatable(rownames = FALSE, filter = "none", escape = FALSE, class = "row-border", 
            options = list(autoWidth = FALSE,
              columnDefs = list(
                list(className = 'dt-center', targets = c(0,3)),
                list(width = '450px', targets = c(1:2)))))
```

## Таблица 9. SciVal {#table9}

SciVal – аналитическая надстройка над базой Scopus, доступная части российских вузов. У ряда подписчиков системы есть доступ к API-интерфейсу, который позволяет собирать многочисленные показатели по идентификаторам организаций, представленным в таблице. 

Таблица 9 версии RIRO 1.2 не отличается от предыдущей версии.

В таблице приведены официальное название и уникальный идентификатор организации в БД SciVal.

```{r echo=FALSE, message=FALSE, warning=FALSE, eval=TRUE}
t9 <- riro_tables %>% .[grepl("table9_",.)] %>% 
  read_csv(col_types = cols(.default = col_character())) 

hierarchy %>% inner_join(t9, by = "code") %>% 
  arrange(parent_code) %>% select(-parent_code, - relation) %>% 
  datatable(rownames = FALSE, filter = "none", escape = FALSE, class = "row-border", 
            options = list(autoWidth = FALSE,
              columnDefs = list(
                list(className = 'dt-center', targets = c(0:1)),
                list(width = '450px', targets = c(2)))))
```

## Таблица 10. Мониторинг эффективности вузов Минобрнауки (1-Мониторинг) {#table10}

Мониторинг эффективности вузов Минобрнауки – основной источник сведений о работе вузов, включает все организации высшего образования, кроме относящихся к силовым ведомствам.

Идентификатор в системе мониторинга однозначно указывает на URL открытой веб-страницы с данными о кадрах, финансовой информации, студентах и аспирантах, недвижимости и многом другом, что является очень ценным в соотнесении с данными из других таблиц. Ссылка на профиль Сибирского федерального университеты (id = 1507) выглядит так: [https://monitoring.miccedu.ru/iam/2020/_vpo/inst.php?id=1507](https://monitoring.miccedu.ru/iam/2020/_vpo/inst.php?id=1507). 

Таблица 10 версии RIRO 1.2 не отличается от предыдущей версии.

```{r echo=FALSE, message=FALSE, warning=FALSE, eval=TRUE}
t10 <- riro_tables %>% .[grepl("table10_",.)] %>% 
  read_csv(col_types = cols(.default = col_character())) 

hierarchy %>% inner_join(t10, by = "code") %>% 
  arrange(parent_code) %>% select(-parent_code, - relation) %>% 
  datatable(rownames = FALSE, filter = "none", escape = FALSE, class = "row-border", 
            options = list(autoWidth = FALSE,
              columnDefs = list(list(className = 'dt-center', 
                                     targets = c(0:1)))))
```

## Таблица 11. Web of Science {#table11}

Web of Science – старейшая и наиболее известная в мире наукометрическая база данных, доступная для большинства научно-образовательных организаций России в рамках национальной подписки. 

В настоящий момент Web of Science не предоставляет пользователям уникальные идентификаторы организаций, вместо них используются «официальные» варианты названий, но ситуация осложняется тем, что вместе с ними существует и множество неофициальных. И те, и другие представлены в таблице 11 в том виде, в котором они встречаются в результатах поиска в интерфейсе онлайн-сервиса Web of Science.

Все эти варианты можно использовать для автоматизации процессов сбора сведений о публикациях с участием организаций (через выгрузку вариантов названий из модуля analyze results с последующим сопоставлением вариантов названий с теми, что присутствуют в таблице 11.  

К настоящему времени мы распознали лишь часть названий.

Таблица 11 версии RIRO 1.2 не отличается от предыдущей версии.

К сожалению, в рамках централизованной подписки на Web of Science доступ к API-интерфейсам для выгрузки информации об организациях не предоставлен. 

```{r echo=FALSE, message=FALSE, warning=FALSE, eval=TRUE}
t11 <- riro_tables %>% .[grepl("table11_",.)] %>% 
  read_csv(col_types = cols(.default = col_character())) 

hierarchy %>% inner_join(t11, by = "code") %>% 
  arrange(parent_code) %>% select(-parent_code, - relation) %>% 
  datatable(rownames = FALSE, filter = "none", 
            escape = FALSE, class = "row-border", 
            options = list(autoWidth = FALSE,
              columnDefs = list(
                list(className = 'dt-center', targets = c(0)),
                list(width = '450px', targets = c(1,3)))))
```

## Таблица 12. eLIRBARY.ru {#table12}

eLIBRARY.ru - крупнейший российский агрегатор научных изданий. В последние годы компания активно развивает онлайн-сервисы, в том числе и API. Идентификатор организации используется для образования url-адреса профиля организации (например, https://www.elibrary.ru/org_about.asp?orgsid=17548) и некоторыми API принимается в качестве атрибута запроса.

В таблицу 12 включены идентификаторы 1827 крупнейших (по количеству публикаций) организаций.

Таблица 12 версии RIRO 1.2 не отличается от предыдущей версии.

```{r echo=FALSE, message=FALSE, warning=FALSE, eval=TRUE}
t12 <- riro_tables %>% .[grepl("table12_",.)] %>% 
  read_csv(col_types = cols(.default = col_character())) 

hierarchy %>% inner_join(t12, by = "code") %>% 
  arrange(parent_code) %>% select(-parent_code, - relation) %>% 
  datatable(rownames = FALSE, filter = "none", 
            escape = FALSE, class = "row-border", 
            options = list(autoWidth = FALSE,
              columnDefs = list(
                list(className = 'dt-center', targets = c(0,1)),
                list(width = '450px', targets = c(2)))))
```

## Наличие идентификаторов для 3 организаций {#example}

На иллюстрации ниже для выбранных организаций показано как идентификаторы зарубежных сервисов (ROR, GRID, Scopus Affiliation ID, InCites ID, MAG, Wikidata) и российского оператора (Мониторинг) соответствуют головным организациям, их филиалам и правопредшественникам.

Группы идентификаторов для каждой организации представлены в виде блоков (по горизонтали). В каждом блоке на оси X расположены идентификаторы, по оси Y - сами организации, их филиалы и правпредшественники. Для каждого идентификатора показан тип организации.

```{r, layout="l-body", fig.width=10, fig.height=5.5}
filename <- paste0(img.dir, "chart_examples_v1.2.png")
knitr::include_graphics(filename)
```

## Примечания {#notes}

- Таблицы RIRO содержат не все поля из оригинальных источников (баз данных).

- Некоторые таблицы содержат похожие поля. Например, в таблице 4 (ROR) у организаций есть идентификатор Wikidata (ror_wikidata), а в таблице 5 (Wikidata) - идентификатор ROR (wd_ror). Соответствие этих данных друг другу не проверялось.

- Отнесение каждого идентификатора к определенной российской организации было сделано, исходя из имеющихся данных (например, по совпадению названия). Корректность содержащейся в профилей информации не гарантирована.

## Критерии отбора организаций для включения в RIRO

Приоритетными организациями для RIRO являются:

- государственные организации федерального и регионального подчинения, которые участвуют прямо или опосредованно в научных исследованиях (научные центры и институты, вузы, крупные лечебно-профилактические учреждения и научно-клинические центры, заповедники, музеи и т.д.);

- частные организации, которые проводят совместные исследования с государственными организациями.

## Обратная связь {#feedback}

Форма для [обратной связи](https://docs.google.com/forms/d/e/1FAIpQLScK-USC1BdyaJFudLHHy1Qo2T6ZFnVDLoknRixCfiasJwMbrw/viewform) предусматривает следующие варианты:

- Обновить официальные сведения об организации (филиале, представительстве)
- Добавить новую организацию, отсутствующую в таблицах RIRO
- Исправить соответствие организаций и идентификаторов в таблицах 4-12 (ROR, GRID, Wikidata и др.)
- Добавить новые соответствия организаций и идентификаторов, отсутствующие в таблицах 4-12
- Предложить новый источник данных (базу данных, реестр). 

Ваши замечания и предложения помогут улучшить RIRO. 

### Acknowledgments {.appendix}

```{r eval=FALSE, message=FALSE, warning=FALSE, include=FALSE}
pkgs <- c('dplyr', 'readr', 'tidyr', 'purrr', 'ggplot2', 'stringr',
          'scales', 'extrafont', 'ComplexUpset', 
          'DT', 'knitr', 'rmarkdown', 'zen4R')

do.call('c',lapply(pkgs, citation)) %>% sort()
```

Allaire J, Xie Y, McPherson J, Luraschi J, Ushey K, Atkins A, Wickham H, Cheng J,
Chang W, Iannone R (2021). _rmarkdown: Dynamic Documents for R_. R package version
2.7, <URL: https://github.com/rstudio/rmarkdown>.

Blondel E (2021). _zen4R: Interface to 'Zenodo' REST API_. R package version 0.4-3,
<URL: https://github.com/eblondel/zen4R>.

Chang, W (2014). _extrafont: Tools for using fonts_. R package version 0.17, <URL:
https://CRAN.R-project.org/package=extrafont>.

Henry L, Wickham H (2020). _purrr: Functional Programming Tools_. R package version
0.3.4, <URL: https://CRAN.R-project.org/package=purrr>.

Krassowski M (2020). “ComplexUpset.” doi: 10.5281/zenodo.3700590 (URL:
https://doi.org/10.5281/zenodo.3700590), <URL:
https://doi.org/10.5281/zenodo.3700590>.

Lex A, Gehlenborg N, Strobelt H, Vuillemot R, Pfister H (2014). “UpSet: Visualization
of Intersecting Sets,.” _IEEE Transactions on Visualization and Computer Graphics_,
*20*(12), 1983–1992. doi: 10.1109/TVCG.2014.2346248 (URL:
https://doi.org/10.1109/TVCG.2014.2346248), <URL:
https://doi.org/10.1109/TVCG.2014.2346248>.

Wickham H (2020). _tidyr: Tidy Messy Data_. R package version 1.1.2, <URL:
https://CRAN.R-project.org/package=tidyr>.

Wickham H (2016). _ggplot2: Elegant Graphics for Data Analysis_. Springer-Verlag New
York. ISBN 978-3-319-24277-4, <URL: https://ggplot2.tidyverse.org>.

Wickham H (2019). _stringr: Simple, Consistent Wrappers for Common String Operations_.
R package version 1.4.0, <URL: https://CRAN.R-project.org/package=stringr>.

Wickham H, Francois R, Henry L, Muller K (2021). _dplyr: A Grammar of Data
Manipulation_. R package version 1.0.3, <URL:
https://CRAN.R-project.org/package=dplyr>.

Wickham H, Hester J (2020). _readr: Read Rectangular Text Data_. R package version
1.4.0, <URL: https://CRAN.R-project.org/package=readr>.

Wickham H, Seidel D (2020). _scales: Scale Functions for Visualization_. R package
version 1.1.1, <URL: https://CRAN.R-project.org/package=scales>.

Xie Y (2020). _knitr: A General-Purpose Package for Dynamic Report Generation in R_. R
package version 1.30, <URL: https://yihui.org/knitr/>.

Xie Y (2015). _Dynamic Documents with R and knitr_, 2nd edition. Chapman and Hall/CRC,
Boca Raton, Florida. ISBN 978-1498716963, <URL: https://yihui.org/knitr/>.

Xie Y (2014). “knitr: A Comprehensive Tool for Reproducible Research in R.” In Stodden
V, Leisch F, Peng RD (eds.), _Implementing Reproducible Computational Research_.
Chapman and Hall/CRC. ISBN 978-1466561595, <URL:
http://www.crcpress.com/product/isbn/9781466561595>.

Xie Y, Allaire J, Grolemund G (2018). _R Markdown: The Definitive Guide_. Chapman and
Hall/CRC, Boca Raton, Florida. ISBN 9781138359338, <URL:
https://bookdown.org/yihui/rmarkdown>.

Xie Y, Cheng J, Tan X (2021). _DT: A Wrapper of the JavaScript Library 'DataTables'_.
R package version 0.17, <URL: https://CRAN.R-project.org/package=DT>.

Xie Y, Dervieux C, Riederer E (2020). _R Markdown Cookbook_. Chapman and Hall/CRC,
Boca Raton, Florida. ISBN 9780367563837, <URL:
https://bookdown.org/yihui/rmarkdown-cookbook>.


