---
title: "RIRO для идентификации организаций-учредителей научных изданий"
description: |
  Описан практический подход к связыванию идентификаторов из RIRO с изданиями из реестра СМИ Роскомнадзора. На Github представлен R скрипт для парсинга XML файла РКН.
author:
  - first_name: "Коллектив"
    last_name: "RIRO" 
    url: https://openriro.github.io/about.html
date: 08-03-2021
categories:
  - riro
  - russian data
  - r
  - journal metadata
  - roskomndazor
preview: images/zenodo.png
creative_commons: CC BY
output:
  distill::distill_article:
    self_contained: false
    code_folding: true
    highlight: kate
    highlight_downlit: true
    toc: true
    toc_depth: 3
    toc_float: true
---

```{r setup, include=FALSE, warning=FALSE, message=FALSE, eval=TRUE}
knitr::opts_chunk$set(
	message = FALSE,
	warning = FALSE,
	class.output = "outputstyle",
	include = TRUE
)
Sys.setlocale("LC_CTYPE","russian")
Sys.setlocale("LC_COLLATE","russian")
Sys.setlocale("LC_TIME", "russian")

library(dplyr)
library(readr)
library(tidyr)
library(ggplot2)
library(scales)
library(DT)

onedrive <- list.dirs("C:/Users", recursive = FALSE) %>% 
  .[grepl("alexe|WD|lutay",.)] %>% list.dirs(., recursive = FALSE) %>% 
  .[grepl("onedrive",., ignore.case = TRUE)]

options(DT.options = list(pageLength = 6, dom = "Brtip",  
  deferRender = TRUE, ordering = TRUE, autoWidth = TRUE, scrollX = TRUE,
  language = list(
    url = 'https://cdn.datatables.net/plug-ins/1.10.11/i18n/Russian.json')))

```

Несмотря на многообещающие возможности новых технологий и всё более открытые метаданные научных публикаций анализ российских научных изданий остается задачей творческой. Причин этому немало - от извечных противоречий о природе "национального" в научных изданиях до отсутствия открытых метаданных журналов. Международный регулятор ISSN.org, хотя и запустили открытый [портал](https://portal.issn.org/), но отдают лишь часть информации, предлагая всем заинтересованным в подробной информации купить доступ через OAI-PMH (от 8000 евро) или массив данных (20 тысяч евро). Их национальные подразделения вместо развития открытых реестров с современными режимами доступа предоставляя информацию посредством платных [справок](http://www.bookchamber.ru/services.html). В такой ситуации прогрессивную роль мог бы взять на себя крупнейший национальный агргегатор eLIBRARY.RU - например, выложить открытые метаданные индексируемых изданий. Надеемся, что однажды возьмет, а пока вся надежда... на государство. 

Роскомнадзор (далее - РКН) публикует в виде открытых данных [Перечень наименований зарегистрированных СМИ](https://rkn.gov.ru/mass-communications/reestr/media/), где присутствует информация об учредителях, которую можно через ИНН привязать к организациям из RIRO.   

Ниже показан общий подход к сопоставлению названий.

## Данные о СМИ Роскомнадзора

Данные можно скачать с сайта РКН ([раздел Открытые данные](https://rkn.gov.ru/opendata/7705846236-ResolutionSMI/)) - файл имеет формат XML объемом более 100 Мб.

Скрипт на R для превращения данных в более удобную для работы таблицу CSV доступен на [Github](https://github.com/alexeilutay/parsing-rkn-register).

Итоговая таблица имеет вид:

```{r}
dir <- paste0(onedrive, "/Journals/rkn/")
rkn_data <- paste0(dir, "data_rkn_wide.gz") %>% 
  read_csv(col_types = cols(.default = col_character()))

rkn_data[1:100,] %>% 
  datatable(rownames = FALSE, escape = FALSE,
            class = "row-border", 
            caption = htmltools::tags$caption(
                 style = 'caption-side: top; text-align: left;',
        paste0('Таблица 1: Фрагмент таблицы, созданной из реестра',
        ' зарегистрированных СМИ (дата доступа: 25.07.2021). ',
        'Учредители журнала разделены по строкам, поэтому 1 разрешению ', 
        'в таблице может соответствовать несколько строк.')
        ),
            options = list(columnDefs = list(
              list(className = 'dt-center', targets = c(0, 3:4, 8,10,17, 18)),
              list(width = '300px', targets = c(1, 11, 16)),
              list(width = '600px', targets = c(19)),
              list(width = '200px', targets = c(6,7, 9, 12)))))
```

## Сопоставление изданий и организаций

Полученная из реестра таблица содержит ИНН (второй справа столбец founder_inn), поэтому задача сопоставления научных изданий с учредителями по ИНН с использованием RIRO решается просто. 

<aside>см.[Как скачивать RIRO c Zenodo](https://openriro.github.io/posts/download-riro-with-r/)</aside>

```{r}
t1 <- paste0(onedrive,"/RusOrgReg/final_tables/1.1.1/") %>% 
  list.files(full.names = TRUE) %>% .[grepl("table1_",.)] %>% 
  read_csv(col_types = cols(.default = col_character()))

by_inn <- rkn_data %>% filter(founder_inn %in% t1$inn)

by_inn[1:100,] %>%  
  datatable(rownames = FALSE, escape = FALSE,
            class = "row-border", 
            caption = htmltools::tags$caption(
                 style = 'caption-side: top; text-align: left;',
        paste0('Таблица 2: Фрагмент таблицы, созданной из реестра',
             ' зарегистрированных СМИ (дата доступа: 25.07.2021),',
        ' учредителями которых выступали организации, присутствующие ', 
        'в российском индексе научных организаций RIRO.')
        ),
            options = list(columnDefs = list(
              list(className = 'dt-center', targets = c(0, 3:4, 8,10,17, 18)),
              list(width = '300px', targets = c(1, 11, 16)),
              list(width = '600px', targets = c(19)),
              list(width = '200px', targets = c(2, 6,7, 9, 12)))))

```

Полученная таким образом таблица содержит **`r nrow(by_inn)`** строк, в которых встречаются **`r n_distinct(by_inn$name)`** названий изданий и **`r n_distinct(by_inn$founder_inn)`** организаций. Полную таблицу найденных соответсвий в формате CSV (zip) можно скачать [по ссылке](https://github.com/alexeilutay/parsing-rkn-register/blob/main/matched_by_inn.zip).

## Ограничения

(1) Реестр РКН не включает печатные издания с "маленькими" тиражами, а также те издания, которые существуют исключительно в виде веб-сайта, но не зарегистрированы как СМИ.

(2) Как свидетельствует картина ниже, не все записи к реестре РКН содержат ИНН.   

```{r}
inn_presence <- rkn_data %>% 
  mutate(year = as.integer(stringr::str_extract(reg_date, "\\d{4}"))) %>% 
  mutate(inn = ifelse(is.na(founder_inn), "отсутствует", "присутствует")) %>%
  group_by(year, inn) %>% 
  summarize(n = n_distinct(name, na.rm = TRUE)) %>% 
  ungroup()

inn_presence %>% 
  filter(year>1990) %>% 
  ggplot()+
  geom_line(aes(x = year, y = n, group = inn), size = 1)+
  geom_point(aes(x = year, y = n, fill = inn), shape = 22, size = 2)+
  labs(title = "Количество изданий с указанием ИНН учредителя по годам",
      subtitle = "(в реестре зарегистрированных СМИ после удаления газет, программ и каналов)", 
      caption = "Дата доступа: 27.07.2021",
      x = "Год (из даты регистрации)", y = "Количество изданий")+
  scale_y_continuous(labels = scales::number_format(big.mark = " "))+
  guides("fill" = guide_legend(title = "ИНН учредителя"))+
  theme_gray() + 
  theme(plot.title.position = "plot", 
        plot.caption.position = "plot")
  
```

Самым простым вариантом обнаружения дополнительных соответствий является сопоставление названий учреждителей с полными или краткими названиями научных организаций в RIRO, а также поиск среди учредителей названий, содержащий фрагменты слов, типичных для научных организаций (например, "университ", "академи", "нии", "научн", "наук", "исследовательск", "клинич", "здравоохр", "библиот", "институт"). Дополнительные возможности открывает столбец, в котором указан почтовый адрес учредителей, с помощью которого можно также найти организацию в RIRO.

## Заключение 

Несмотря на то, что реестр РКН содержит неполный перечень научных изданий, полученный список может быть интересен для исследования эффекта запуска новых изданий и состава соучредителей на показатели публикационной активности учреждений.

### Acknowledgments {.appendix}

```{r eval=FALSE, message=FALSE, warning=FALSE, include=FALSE}
pkgs <- c('dplyr', 'readr', 'tidyr', 'ggplot2', 'stringr', 'DT', 'knitr', 'rmarkdown')

do.call('c',lapply(pkgs, citation)) %>% sort()
```

Allaire J, Xie Y, McPherson J, Luraschi J, Ushey K, Atkins A, Wickham H, Cheng J,
Chang W, Iannone R (2021). _rmarkdown: Dynamic Documents for R_. R package
version 2.7, <URL: https://github.com/rstudio/rmarkdown>.

Wickham H (2020). _tidyr: Tidy Messy Data_. R package version 1.1.2, <URL:
https://CRAN.R-project.org/package=tidyr>.

Wickham H (2016). _ggplot2: Elegant Graphics for Data Analysis_. Springer-Verlag
New York. ISBN 978-3-319-24277-4, <URL: https://ggplot2.tidyverse.org>.

Wickham H (2019). _stringr: Simple, Consistent Wrappers for Common String
Operations_. R package version 1.4.0, <URL:
https://CRAN.R-project.org/package=stringr>.

Wickham H, Francois R, Henry L, Muller K (2021). _dplyr: A Grammar of Data
Manipulation_. R package version 1.0.3, <URL:
https://CRAN.R-project.org/package=dplyr>.

Wickham H, Hester J (2020). _readr: Read Rectangular Text Data_. R package
version 1.4.0, <URL: https://CRAN.R-project.org/package=readr>.

Xie Y (2020). _knitr: A General-Purpose Package for Dynamic Report Generation in
R_. R package version 1.30, <URL: https://yihui.org/knitr/>.

Xie Y (2015). _Dynamic Documents with R and knitr_, 2nd edition. Chapman and
Hall/CRC, Boca Raton, Florida. ISBN 978-1498716963, <URL:
https://yihui.org/knitr/>.

Xie Y (2014). “knitr: A Comprehensive Tool for Reproducible Research in R.” In
Stodden V, Leisch F, Peng RD (eds.), _Implementing Reproducible Computational
Research_. Chapman and Hall/CRC. ISBN 978-1466561595, <URL:
http://www.crcpress.com/product/isbn/9781466561595>.

Xie Y, Allaire J, Grolemund G (2018). _R Markdown: The Definitive Guide_. Chapman
and Hall/CRC, Boca Raton, Florida. ISBN 9781138359338, <URL:
https://bookdown.org/yihui/rmarkdown>.

Xie Y, Cheng J, Tan X (2021). _DT: A Wrapper of the JavaScript Library
'DataTables'_. R package version 0.17, <URL:
https://CRAN.R-project.org/package=DT>.

Xie Y, Dervieux C, Riederer E (2020). _R Markdown Cookbook_. Chapman and
Hall/CRC, Boca Raton, Florida. ISBN 9780367563837, <URL:
https://bookdown.org/yihui/rmarkdown-cookbook>.